臺中高等行政法院判決　　　　　　　　　　　　　　　九十三年度簡字第一○二號
　　　　　　　　　　　　　　　.
　　原　　　告　立得人力仲介有限公司
　　代　表　人　甲○○
　　訴訟代理人　丁○○
　　被　　　告　彰化縣政府
　　代　表　人　乙○○
　　訴訟代理人　戊○○
右當事人間因就業服務法事件，原告不服行政院勞工委員會中華民國九十三年三月二
十二日勞訴字第○九二○○六八七五二號訴願決定，提起行政訴訟。本院判決如左︰
　　主  文
原告之訴駁回。
訴訟費用由原告負擔。
　　事  實
甲、事實概要：緣原告受雇主和勤精機股份公司（下稱和勤公司）委任辦理外勞引進
    、聘僱等相關事宜，嗣該公司於九十二年八月十三日以存證信函要求原告返還所
    聘僱三十五名外勞之聘僱許可、衛生局核備函及離境核備函等文件，詎原告仍留
    置不還，經行政院勞工委員會職業訓練局（下稱勞委會職訓局）於九十二年九月
    十五日以職外字第○九二○○七一二四八號函移由被告查處。嗣經被告審查屬實
    ，乃以九十二年十月二十三日府勞就字第○九二○二○○四○一號罰鍰處分書，
    以原告違反就業服務法第四十條第十款，依同法第六十七條第一項規定處罰鍰新
    台幣（下同）六萬元。原告不服，提起訴願遭駁回，乃提起本件行政訴訟。
乙、兩造聲明：
一、原告聲明求為判決：訴願決定及原處分均撤銷。
二、被告聲明求為判決：原告之訴駁回。
丙、兩造之陳述：
壹、原告起訴意旨略以：
一、有關和勤公司只提出九十二年八月十三日經由溪湖郵局寄出存證信函作為原告未
    歸還該公司聘僱外籍勞工之相關證件證明，因和勤公司時常換外勞承辦人員，由
    上開存證信函內容所述，原告自九十一年十一月一日起，引進外勞之聘僱函及名
    冊正本皆未交還和勤公司．．．；後又稱九十二年三月廿七、六月十二日及六月
    十九日原告藉幫外勞辦理證件等理由向該公司取走外勞之護照、居留證、聘僱函
    等文件正本，前後顯然矛盾，可知該存證信函實非可信，被告據之裁罰顯有違最
    高法院四十年台上字第八六號及七十六年台上字第四九八六號判例意旨。
二、原告於九十二年八月十八日及同年九月九日從彰化光復路郵局寄出存證信函告知
    和勤公司，於替其辦理外勞文件後，正本皆已依規定交還（有該公司之簽收單為
    證）且該公司文件正本如果有遺失，原告當義務迅速向有關單位申請補發，應屬
    可信。另關於衛生局之核備函亦已歸還和勤公司，至簽收單涉及偽造文書部分已
    經地檢署不起訴處分在案。是自和勤公司寄出存證信函後，原告已於同年八月十
    五日已返還其所要求之相關文件。
貳、被告答辯意旨略以：
一、本件原告於雇主和勤公司以存證信函要求返還外勞相關文件後，仍留置不還。經
    勞委會職訓局函移由被告查處。嗣經被告審查屬實，乃依就業服務法第四十條第
    十款及第六十七條第一項規定，處原告罰鍰六萬元，於法並無不合。
二、按卷附雇主和勤公司於九十二年八月十三日自溪湖郵局寄發原告之存證信函內容
    ，略以：自九十一年九月份起，外勞體檢之衛生局核備函、引進外勞之聘僱函及
    名冊正本、外勞護照、居留證等文件均未歸還，經多次要求，仍未作處置。限於
    九十二年八月十八日前歸還，否則將依就業服務法及相關規定，請行政院勞工委
    員會依法處理。此有九十二年八月十三日溪湖郵局存證信函第二六○號影本附原
    處分卷可稽。詎原告於九十二年八月十八日前仍未返還該公司聘僱外籍勞工之相
    關證件，被告遂於同年十月一日函文通知原告陳述意見，惟其未於期限內提出陳
    述，被告又於同年十月二十二日進行行政處分前再次向和勤公司確認，原告仍未
    歸還該公司之外勞證件，顯示原告默視雇主及外勞之權益，亦無視於被告所做之
    處分，且原告於訴願書辯稱「有關證據及簽收文件本公司現整理中，．．．等數
    日整理好，當儘快提供給貴府局．．．」是被告於原告提起行政訴訟前皆未收原
    告所辯稱之證據，其違規事實，洵堪認定，被告依首揭規定相繩，自屬有據。
　　理  由
一、按「私立就業服務機構及其從業人員從事就業服務業務，不得有下列情事．．．
    十、違反雇主之意思，留置許可文件或其他相關文件。．．．」、「違反．．．
    第四十條第十款．．．規定者，處新臺幣六萬元以上三十萬元以下罰鍰。」分別
    為就業服務法第四十條第十款及第六十七條第一項所明定。
二、本件原告受雇主和勤公司委任辦理外勞引進、聘僱等相關事宜，嗣該公司於九十
    二年八月十三日以存證信函要求原告返還所聘僱三十五名外勞之聘僱許可、衛生
    局核備函及離境核備函等文件，詎原告仍留置不還，經勞委會職訓局於九十二年
    九月十五日以職外字第○九二○○七一二四八號函移由被告查處。嗣經被告審查
    屬實，乃以九十二年十月二十三日府勞就字第○九二○二○○四○一號罰鍰處分
    書，以原告違反就業服務法第四十條第十款，依同法第六十七條第一項規定處罰
    鍰六萬元。原告不服，循序提起行政訴訟。
三、原告訴稱：被告以和勤公司九十二年八月十三日經由溪湖郵局寄出存證信函作為
    原告未歸還該公司聘僱外籍勞工之相關證件證明，因該公司時常換外勞承辦人員
    ，又存證信函內容矛盾，據之裁罰原告顯有違最高法院四十年台上字第八六號及
    七十六年台上字第四九八六號判例意旨。又本件關於聘僱外勞之衛生局核備函，
    原告亦已歸還和勤公司，是自和勤公司寄出存證信函後，原告已於同年八月十五
    日已返還其所要求之相關文件。
四、經查，本件原告受雇主和勤公司委任辦理外勞引進、聘僱等相關事宜，該公司於
    九十二年八月十三日以存證信函要求原告於九十二年八月十八日返還其所聘僱三
    十五名外勞之聘僱許可、衛生局核備函及離境核備函等文件，否則將依就業服務
    法及相關規定，請行政院勞工委員會依法處理，此有九十二年八月十三日溪湖郵
    局存證信函第二六○號影本附卷可稽。因原告未於九十二年八月十八日前返還該
    公司聘僱外籍勞工之相關證件，被告於同年十月一日依行政程序法第一百零二條
    之規定函文通知原告陳述意見，因原告未於期限內提出陳述，被告又於同年十月
    二十二日於本件行政處分前再度向和勤公司確認，亦有被告九十二年十月一日府
    勞就字第○九二○一八四九七三號函及通知相對人陳述意見書在卷可佐。
五、原告雖於本件審理中提出原告公司歸還和勤公司文件日期簽收表，以示上開文件
    均已返還和勤公司乙節，惟此經和勤公司辦理外勞僱傭業務之管理部行政科長丙
    ○○到庭否認，並稱該收據記載不實等語。縱使本件原告因受雇主和勤公司委任
    辦理外勞引進及聘僱業務，而有關三十五名外勞之聘僱許可、衛生局核備函及離
    境核備函等文件，原告有無全部依和勤公司意思之返還該公司等情是否與事實相
    符。然丙○○提出記錄單二紙，其上有原告公司承辦人員林小姐於九十二年三月
    廿七日向和勤公司取走編號Ａ九九安娜之聘僱許可函；同年六月十二日亦取走編
    號Ａ一○五喜工及Ａ一○六喜濤之聘僱許可函，原告稱取走文件作為辦理居留證
    及展延之用，辦理時間約一、二個月之久，該文件於九十二年十二月廿五日歸返
    和勤公司等語。按該公司於九十二年八月十三日以存證信函要求原告有於同月十
    八日返還該文件，而此時原告所持之該文件業已其辦理外勞居留證及展延事宜完
    成，自應依和勤公司之意思返還該文件，而經該公司以存證信函催及報請勞委會
    職訓局處理再函轉被告查明，被告亦通知原告陳述意見，而原告仍未返還（依其
    上開所述，遲至九十二年十二月廿五日方返還該文件於和勤公司），又無正當事
    由致一時無法返還，原告此部分違反上開規定之事實自可認定，被告依該規定處
    以最低罰鍰六萬元，即無不合，此亦無違原告所指稱之最高法院四十年台上字第
    八六號及七十六年台上字第四九八六號判例意旨。
六、從而，原處分並無違誤，訴願決定予以維持，亦無不合，原告請求均予撤銷，為
    無理由，其訴應予駁回。至原告另行主張其與和勤公司間因委任辦理外勞引進、
    聘僱等相關事宜，所衍生之契約及費用等糾紛，此為彼等間之民事糾葛，與本件
    判決結果不生影響，爰無庸論究，併予敘明。
據上論結，本件原告之訴為無理由，依行政訴訟法第二百三十六條、第一百九十五條
第一項後段、第九十八條第三項前段，判決如主文。
中　　華　　民　　國　　九十三　　　年　　　八　　　　月　　　　五　　　日
                 臺 中 高 等 行 政 法 院   第 四 庭
                                         法      官　許　武　峰
右正本證明與原本無異。
如不服本判決，應於判決送達後二十日內，以本訴訟事件所涉及之法律見解具有原則
性者，始得向本院提出上訴狀並表明上訴理由，經最高行政法院許可，否則不得上訴
；如於本判決宣示後送達前提起上訴者，應於判決送達後二十日內補提上訴理由書（
均應依對造人數提出繕本）。提起上訴應預繳送達用雙掛號郵票三九○元（三十四元
及五元郵票各十份)。
中　　華　　民　　國　　九十三　　　年　　　八　　　　月　　　　五　　　日
                                         法院書記官  王  永  慶
